【裁判字號】    94,簡上,159
【裁判日期】    950602
【裁判案由】    竊盜
【裁判全文】
臺灣士林地方法院刑事判決             94年度簡上字第159號
上  訴  人  臺灣士林地方法院檢察署檢察官
被      告  乙○○
上列上訴人因被告竊盜案件，不服本院士林簡易庭中華民國94年
10月3 日94年度士簡字第1025號第1 審刑事簡易判決（聲請簡易
判決處刑案號：94年度速偵字第253 號），提起上訴及移送併案
審理（94年度偵字第10030 號、第12157 號、95年度偵字第3248
號、第3978號），本院管轄之第2 審合議庭判決如下：
    主  文
原判決撤銷。
乙○○連續竊盜，處有期徒刑伍月，如易科罰金，以佰元折算
壹日。緩刑貳年。
    事  實
一、乙○○前於民國77年間，因竊盜案件，經臺灣臺北地方法院
    於77年12月28日以77年度易字第5388號判決判處有期徒刑2
    月確定，並於78年4 月23日徒刑執行完畢出監。又於79年及
    80年間因竊盜案件，先後經臺灣臺南地方法院及本院，分別
    以79年度易字第1061號及80年度易字第2841號判決各判處有
    期徒刑6 月，於81年10月11日徒刑執行完畢出監（未構成累
    犯）。其於88年起因罹患重度憂鬱症合併精神症，對外界事
    務之知覺理會與判斷作用，均較一般人之程度顯然減退，係
    精神耗弱之人，竟基於意圖為自己不法所有之概括犯意，於
    附表所示時間、地點，以附表所示之犯罪手法，連續竊取附
    表所示被害人之財物5 次，得手後不久即為附表所示之被害
    人發現，始悉上情。
二、案經臺北市政府警察局內湖分局報請臺灣士林地方法院檢察
    署檢察官偵查後聲請簡易判決處刑及移送併案審理。
    理  由
一、上揭犯罪事實，業據被告乙○○於警詢、偵查及本院準備程
    序及審理時均坦承不諱（見94年度速偵字第253 號卷第6-8
    頁、第32-33 頁、94年度偵字第10030 號卷第13-17 頁、第
    35-36 頁、94年度偵字第12157 號卷第10-12 頁、第29-30
    頁、95年度偵字第3248號卷第8-10頁、第24-25 頁、95年度
    偵字第3978號卷第6-8 頁、第19-20 頁、本院卷第16頁、第
    78頁、第93頁），核與被害人丙○○、丁○○、戊○○、己○○、甲○○等人於警詢之證述相符（見94年度速偵字第25
    3 號卷第9-10頁、94年度偵字第10030 號卷第10-12 頁、94
    年度偵字第12157 號卷第13-14 頁、95年度偵字第3248號卷
    第11-12 頁、95年度偵字第3978號卷第9-10頁），並有被害
    人丙○○、丁○○、戊○○、己○○、甲○○等人所簽立之
    贓物認領保管單及各該竊案現場、贓物之照片在卷可稽（見
    94年度速偵字第253 號卷第21-22 頁、94年度偵字第10030
    號卷第27-30 頁、94年度偵字第12157 號卷第18-19 頁、95
    年度偵字第3248號卷第16-18 頁、95年度偵字第3978號卷第
    12-13 頁），足見被告自白核與事實相符，堪予採信。本件
    事證明確，被告犯行洵堪認定，應依法論科。又被告因罹患
    重度憂鬱症合併精神症，自88年1 月21日起迄今持續於財團
    法人國泰綜合醫院內湖分院精神科治療，有該院95年2 月10
    日（95）湖行字第0000000055號函暨檢附之被告精神科病歷
    附卷可稽（見本院卷第25-62 頁），是本院認本案應再審酌
    被告行為時是否有精神障礙事由，經本院囑託行政院國軍退
    除役官兵輔導委員會臺北榮民總醫院鑑定被告行為時之精神
    狀態，鑑定結果認：事發前被告長期於精神科醫療院所診治
    ，診斷為重度憂鬱症合併精神症，症狀為失眠、焦慮、心悸
    、不安、憂鬱心情並合併多疑等妄想，此外被告亦常有過量
    服用安眠藥之情事。犯案期間被告因病情因素加上使用大量
    安眠藥，衝動控制困難，雖然知道偷竊行為不對，仍無法控
    制偷竊物品之衝動，故推斷被告犯案期間之精神狀態為衝動
    控制能力不佳狀態，已達精神耗弱程度，此有該院95年3 月
    31日北總精字第0950006117號函檢附之精神鑑定報告在卷可
    憑（見本院卷第66-68 頁），是被告犯案當時對外界之知覺
    理會及判斷，均較一般人之程度顯然減退，已達精神耗弱之
    精神障礙事由，應堪認定。
二、核被告乙○○所為，均係犯刑法第320 條第1 項之普通竊盜
    罪。被告先後5 次竊盜犯行，時間緊接，方法相似，觸犯構
    成要件相同之罪名，顯係基於概括犯意而為之，為連續犯，
    應依刑法第56條之規定論以一罪，並加重其刑。被告行為時
    已達於精神耗弱之程度，已如前述，爰依刑法第19條第2 項
    之規定減輕其刑，並依刑法第71條第1 項之規定，先加後減
    之。又聲請簡易判決處刑書雖僅就被告如附表編號1 所示之
    竊盜犯行聲請簡易判決處刑，而未就附表編號2-5 所示竊盜
    犯行於聲請簡易判決處刑書敘及，然附表編號2-5 所示竊盜
    犯行與前揭已聲請簡易判決處刑並論罪部分，具有連續犯之
    裁判上一罪關係，應為起訴效力所及，本院自應併予審究。
    原審對於被告予以論罪科刑，固非無見，惟查：被告於行為
    時已達精神耗弱程度及連續犯如附表編號2- 5所示之竊盜犯
    行，原審未及審酌，即有未合，檢察官上訴意旨執此指摘原
    判決不當，即屬有據，原判決既有上揭可議之處，自應由本
    院予以撤銷改判。爰審酌被告罹患重度憂鬱症合併精神症，
    雖按時到醫院門診治療及服用藥物，仍無法控制竊盜之衝動
    ，其所竊得之財物金額不多，業已返還被害人，犯後均已坦
    承所有犯行態度甚佳，並考量其犯罪動機、目的、手段、智
    識程度、生活狀況等一切情狀，量處如主文第2 項所示之刑
    ，並諭知易科罰金之折算標準，以資儆懲。又被告雖有如犯
    罪事實欄所示之曾受有期徒刑以上刑之執行完畢，惟5 年以
    內未曾受有期徒刑以上刑之宣告，有臺灣高等法院被告前案
    紀錄表在卷可參（見本院卷84-88 頁），其因一時失慮，致
    罹刑典，事後已坦承犯行，深具悔意，經此刑之宣告後，應
    知警惕而無再犯之虞，本院因認暫不執行其刑為當，予以宣
    告緩刑2 年，用啟自新。
據上論斷，應依刑事訴訟法第455 條之1 第1 項、第3 項、第36
9 條第1 項前段、第364 條、第299 條第1 項前段、第320 條第
1 項、第56條、第19條第2 項、第41條第1 項前段、第74條第2
款、罰金罰鍰提高標準條例第1 條前段、第2 條，判決如主文。
本案經檢察官盧美如到庭執行職務。
中    華    民    國    95    年    6     月    2     日
                  刑事第四庭審判長法  官  謝靜恆
                                  法  官  周明鴻
                                  法  官  高雅敏
以上正本證明與原本無異。
本件不得上訴。
                            書記官  丁梅芬
中    華    民    國    95    年    6     月    2     日
附錄本案論罪科刑法條
刑法第320條第1項
意圖為自己或第 3 人不法之所有，而竊取他人之動產者，為竊盜
罪，處5年以下有期徒刑、拘役或500元以下罰金。
附表：
┌──┬────┬────┬────────┬─────┐
│編號│犯罪時間│犯罪地點│犯  罪  手  法  │被害人及損│
│    │        │        │                │失財物    │
├──┼────┼────┼────────┼─────┤
│ １ │94年9 月│臺北市內│趁被害人丙○○未│丙○○所有│
│    │5 日上午│湖區成功│注意之際，徒手竊│之現金3625│
│    │8 時30分│路4 段20│取放置於該店內之│元        │
│    │許      │巷24號素│零錢盒，內有現金│          │
│    │        │食豆腐專│3625 元。       │          │
│    │        │賣店    │                │          │
├──┼────┼────┼────────┼─────┤
│ ２ │94年9 月│臺北市內│趁被害人丁○○未│丁○○所有│
│    │14日上午│湖區康寧│注意之際，徒手竊│之行動電話│
│    │11時30分│路1 段  │取放置於該店內之│1 支      │
│    │許      │131 號安│行動電話1 支。  │          │
│    │        │全帽店  │                │          │
├──┼────┼────┼────────┼─────┤
│ ３ │94年11月│臺北市內│趁被害人戊○○未│戊○○所有│
│    │13日上午│湖區成功│注意之際，徒手竊│之現金2497│
│    │9 時25分│路4 段33│取放置於該攤位之│元        │
│    │許      │號湖光市│零錢盒，內有現金│          │
│    │        │場麵包攤│2497元。        │          │
├──┼────┼────┼────────┼─────┤
│ ４ │95年2 月│臺北市內│趁被害人己○○未│己○○所有│
│    │20日下午│湖區康寧│注意之際，徒手竊│之現金4450│
│    │5時許   │路1 段  │取放置於該店內之│元        │
│    │        │115 號魷│零錢盒，內有現金│          │
│    │        │魚羹店  │4450元。        │          │
├──┼────┼────┼────────┼─────┤
│ ５ │95年3 月│臺北市內│趁被害人甲○○未│甲○○所有│
│    │8 日上午│湖區康寧│注意之際，徒手竊│之現金710 │
│    │11時10分│路1 段  │取放置於該店內之│元        │
│    │許      │188 號早│零錢盒，內有現金│          │
│    │        │餐店    │710元。         │          │
└──┴────┴────┴────────┴─────┘


司法院資訊處製作；財團法人民間司法改革基金會備份。
